臺灣臺北地方法院民事判決　九十一年度勞訴字第一六號
　　原　　　告　甲○○
　　法定代理人　乙○○
右當事人間請求給付薪資等事件，本院判決如左：
    主      文
被告應給付原告新台幣壹佰肆拾萬玖仟佰陸拾伍元，及自民國九十一年三月十九日
起至清償日止，按年息百分之五計算之利息。
原告其餘之訴駁回。
訴訟費用由被告負擔十分之七，餘由原告負擔。
本判決第一項於原告以新台幣肆拾柒萬元供擔保後，得假執行。
原告其餘假執行之聲請駁回。
    事      實
甲、原告方面：
壹、聲明：
一、被告應給付原告新台幣（下同）二百零四萬九千三百六十五元，及自起訴狀繕本
    送達翌日起至清償日止，按年息百分之五計算之利息。
二、願供擔保請准宣告假執行。
貳、陳述：
一、原告自民國六十五年三月十五日起受僱於被告公司，至九十年八月三十一日離職
    止，共工作二十五年五個月又十五日。依勞動基準法第五十三條第二款規定，原
    告於九十年八月三日向被告提出退休之申請，但被告未給付退休金，是以原告退
    休前六個月平均工資四萬元計算，請求被告依工廠工人退休規則給付退休金六十
    四萬元（十六個基數）、依勞動基準法給付退休金一百三十萬元（三十二點五個
    基數）。
二、又被告尚積欠原告九十年六、七、八月之薪資共十萬九千三百六十五元（先扣除
    勞健保等費用後，原告每月實領三萬六千四百五十五元），是依據兩造間之僱傭
    契約關係，請求被告給付前述積欠之薪資。
、證據：提出員工在職證明書、離職申請書、台北縣政府處理勞資爭議協調會議記
    錄、被告公司八十九年度年報、被告公司勞健保投保清冊、扣繳憑單、存款簿等
    影本為證。
乙、被告方面：
    被告未於言詞辯論期日到場，亦未提出書狀作何聲明或陳述。
丙、本院依職權函查被告公司向台北市政府勞工局陳報之退休規則。
    理      由
甲、程序方面：
    本件被告未於言詞辯論期日到場，核無民事訴訟法第三百八十六條所列各款情形
    ，應依原告之聲請，由其一造辯論而為判決。
乙、得心證之理由：
一、本件原告起訴略以：其自六十五年三月十五日起受僱於被告公司，至九十年八月
    三十一日離職止，共工作二十五年五個月又十五日，而其於九十年八月三日向被
    告提出退休之申請，但被告未給付退休金，是依工廠工人退休規則、勞動基準法
    之規定，請求被告給付退休金；又被告尚積欠原告九十年六、七、八月之薪資共
    十萬九千三百六十五元部分，亦依兩造間之契約關係請求之。被告則未於言詞辯
    論期日到場，亦未提出書狀作何聲明或陳述。
二、本件原告主張其自六十五年三月十五日起受僱於被告公司，嗣九十年八月三日向
    被告為退休之聲請，並於九十年八月三十一日離職之事實，業據其提出員工在職
    證明書、離職申請書為證，核屬相符；至原告主張其退休前六個月平均工資為四
    萬元之事實，與經由卷附存款簿、被告公司勞健保投保清冊所示，原告每月實領
    薪資三萬六千四百五十五元，加計扣繳之所得稅九百元、勞保費四百九十七元、
    健保費一千九百四十八元、職工福利金二百元後之金額，核屬相符（36455+900+
    497+1948+200=40000），是亦堪信為真實。是本件所應審酌者，即為原告請求之
    範圍是否有理由？
三、就原告依據工廠工人退休規則請求退休金之部分：
    按「勞工工作年資自受僱之日起算，適用本法前之工作年資，其資遣費及退休金
    給與標準，依其當時應適用之法令規定計算；當時無法令可資適用者‧依各該事
    業單位自訂之規定或勞雇雙方之協商計算之。適用本法後之工作年資，其資遣費
    及退休金給與標準，依第十七條及第五十五條規定計算。」勞動基準法第八十四
    條之二定有明文。前述條文中之「當時應適用之法令規定」，是否包括「台灣省
    工廠工人退休規則」在內，不無疑問。就此，本院認為前述勞動基準法第八十四
    條之二所稱之「法令規定」，其適用之順序既優於基於私法自治原則所制定之工
    作規則，則其顯有限制人民權利、義務之性質，而應以中央法規標準法第五條所
    稱之法律，及源於該法律之所授權之命令為範圍，若不依此解釋，而將前揭「法
    令規定」之範圍擴張至行政機關之未經法律授權之命令，則勞動基準法之前述規
    定，將產生追溯創設雇主給付員工退休金之義務，有違中央法規標準法第六條「
    應以法律規定之事項，不得以命令定之」規定之結果，且與法律不溯既往之原則
    有所牴觸；而查「台灣省工廠工人退休規則」雖為台灣省政府所頒行之有效單行
    法規（最高法院六十六年度台上字第一九九三號、七十二年度台上字第二五五號
    、七十三年度台上字第二四一五號參照），然其公佈、施行過程，既僅於四十年
    間，由台灣省政府委員會審訂，送請省議會大會決議通過，並報奉行政院核准備
    查，則此規則自非中央法規標準法第五條所稱有關於人民之權利、義務之法律，
    亦非八十八年一月二十五日始施行之地方制度法所稱之自治法規甚明，是該規則
    縱屬有效，亦無從限制人民之權利、義務，而僅屬未經法律授權之命令性質，則
    揆諸首揭說明，即不應屬於勞動基準法第八十四條之二所稱之「法令規定」之範
    圍。從而，原告主張依據有「台灣省工廠工人退休規則」之適用，即屬無據，是
    以原告以前述規則為據，請求被告給付退休金之部分，並無理由。
四、次按「勞工有左列情形之一者，得自請退休：二、工作二十五年以上者。」勞動
    基準法第五十三條第二款定有明文，經查本件原告自六十五年三月十五日起受僱
    於被告公司，至九十年八月三十一日退休，共工作二十五年五個月又十五日之事
    實，已如前述，則原告請求退休並請求被告給付退休金，即無不合。又按「勞工
    退休金之給與標準如左：一、按其工作年資，每滿一年給與兩個基數。但超過十
    五年之工作年資，每滿一年給與一個基數，最高總數以四十五個基數為限。未滿
    半年者以半年計；滿半年者以一年計。前項第一款退休金基數之標準，係指核准
    退休時一個月平均工資。」「本法用辭定義如左：四、平均工資：謂計算事由發
    生之當日前六個月內所得工資總額除以該期間之總日數所得之金額。」勞動基準
    法第五十五條第一項第一款、第二項、同法第二條第四款分別定有明文。經查，
    被告公司之主要業務內容，為電視音響組合、數位式雷射影音音響組合、燈飾等
    之製造、加工、及買賣，有被告公司變更登記事項卡在卷可稽；且依卷附被告公
    司八十九年度年報第四頁所載，被告公司自六十四年起，即從事於生產變壓器及
    整流器為主之業務，是被告公司應自七十三年八月一日勞動基準法施行以來，即
    有該法之適用。是自七十三年八月一日起，至原告九十年八月三十一日退休止，
    原告應取得三十二點五個退休金基（自七十三年八月一日起至八十八年七月三十
    一日止為三十個基數，自八十八年八月一日起至九十年七月三十一日止二個基數
    ，自九十年八月一日起至九十年八月三十一日止半個基數），此乘以前述認定每
    個月平均工資四萬元，被告依前述勞動基準法之規定，即應給付原告退休金一百
    三十萬元（32.5x40000=0000000）。又被告公司雖定有退休規則，惟其內容均係
    依據勞動基準法所作成，並未優於勞動基準法之規定，是無優於勞動基準法之規
    定而應為適用之情形，併此敘明。
五、末查，原告主張被告未給付九十年六、七、八月薪資之事實，與卷附離職申請書
    所載被告尚有薪資未清償之內容相符，堪可採信，故原告依據兩造間之僱傭契約
    關係，請求被告給付前述積欠之薪資，應屬有據。又原告退休前六個月之每月薪
    資為四萬元，已如前述，則被告應給付原告薪資十二萬元。就此，原告僅請求被
    告給付十萬九千三百六十五元，自有理由。
六、從而，原告依據勞動基準法及兩造間之僱傭契約關係，請求被告給付一百四十萬
    九千三百六十五元之退休金、薪資，及此部分自起訴狀繕本送達翌日即九十一年
    三月十九日起至清償日止，按年息百分之五計算之利息，為有理由，應予准許；
    逾此部分則無理由，應予駁回。又原告陳明願供擔保，聲請宣告假執行，經核其
    勝訴部份，合於法律規定，爰酌定相當之擔保金額宣告之；其餘假執行之聲請，
    因該部份訴之駁回而失所依據，應予駁回。
七、結論：本件原告之訴為一部有理由，一部無理由，依民事訴訟法第三百八十五條
    第一項前段、第七十九條但書、第三百九十條第二項，判決如主文。
中　　　華　　　民　　　國　　九十一　　年　　　五　　　月　　二十四　　日
                                            民事第三庭法      官　林鴻達
右為正本係照原本作成
如對本判決上訴，須於判決送達後廿日內向本院提出上訴狀
中　　　華　　　民　　　國　　九十一　　年　　　五　　　月　　二十四　　日
　　　　　　　　　　　　　　　　　　　　　　　　　　　法院書記官　林秀娥
